【裁判字號】    98,財管,10
【裁判日期】    980717
【裁判案由】    選任遺產管理人
【裁判全文】
臺灣臺北地方法院民事裁定              98年度財管字第10號
    聲  請  人  臺灣中小企業銀行股份有限公司
    法定代理人  丙○○
    代    理人  乙○○
    代    理人  李金火
    被繼承人    甲○○
上列聲請人聲請為被繼承人甲○○選任遺產管理人事件，本院裁
定如下：
    主  文
指定范月英（女、民國○○年○月○○日生、身分證統一編號：Ｚ0000
00000 號、住所：花蓮市○○路296巷17號4樓）為被繼承人甲○
○之遺產管理人。
准對被繼承人甲○○（男、民國○○ 年○月○○日生，身分證統一編
號：Ｚ000000000 號、生前最後住所：台北市○○區○○路175巷
24號，於民國96 年6月23日死亡）之繼承人為承認繼承之公示催
告。
被繼承人之大陸地區以外之繼承人，應自前項公示催告最後登載
新聞紙之日起，一年內承認繼承；其大陸地區之繼承人，應自被
繼承人死亡之日（即日）起三年內以書面向本院為繼承之表示，
上述期限屆滿，無繼承人承認繼承時，被繼承人之遺產，於清償
債權，並交付遺贈物後，如有剩餘即歸屬國庫。
聲請人應於本裁定確定之日起貳拾日內將本裁定登載公報、新聞
紙或其他相類之傳播工具，並將登載證據檢送本院，逾期視為撤
回公示催告之聲請。
程序費用新台幣壹千元由被繼承人之遺產負擔。
    理  由
一、按繼承開始時，繼承人有無不明，而無親屬會議或親屬會議
    未於一個月內選定遺產管理人者，利害關係人得聲請法院選
    任遺產管理人，並由法院依公示催告程序，定六個月以上之
    期限，公告繼承人，命其於期限內承認繼承，民法第1177條
    、第1178條第1項、第2項規定甚明。又大陸地區人民繼承台
    灣地區人民之遺產，應於繼承開始起三年內以書面向被繼承
    人住所地之法院為繼承之表示，逾期視為拋棄其繼承權，台
    灣地區與大陸地區人民關係條例第66條第1項亦有明文。
二、本件聲請人於民國97 年1月28日聲請時之法定代理人為丙○
    ○，惟於民國98年1月5日法定代理人已變更為蔡慶年，經聲
    請人聲明承受訴訟，此有民事聲明承受訴訟狀一份在卷可參
    ，自應准許之，均先與敘明。
三、本件聲請意旨略以：聲請人為被繼承人甲○○之債權人，被
    繼承人業於民國96 年6月23日死亡，其法定繼承人均已拋棄
    繼承，並經本院准予備查在案，且未召集親屬會議選任遺產
    管理人，致遺產無法處理，因相對人范月英係被繼承人之姐
    姐，就被繼承人之遺產狀況較他人更為熟知，且相對人之配
    偶彭清良亦為同案之債務人，為此請求選任被繼承人之姐范
    月英為被繼承人甲○○之遺產管理人等語。
四、經查：聲請人前開之主張，業據其提出戶籍謄本、繼承系統
    表、本院97年1月18日北院隆家福96年度繼字第923號准予備
    查函、臺灣花蓮地方法院債權憑證、土地登記第二類謄本等
    件為證，堪信為真正。而被繼承人死亡已超過2年，顯逾民
    法第1177條所定1個月期間，期間無親屬會議選任之遺產管
    理人向聲請人為處理債務之表示，可認聲請人主張無親屬會
    議召集之事實為真。準此，堪認被繼承人所遺財產，現確係
    處於無人繼承之狀態，是本件確有為被繼承人所遺財產選任
    遺產管理人之必要。而依債權憑證所示，相對人范月英之配
    偶彭清良同為該借款之債務人，對於聲請人求償該筆債權，
    與被繼承人有同一利害關係，當能善盡其注意義務，且其為
    被繼承人之姐，對被繼承人之財產狀況，亦顯然較其他人熟
    稔，是本院認選任范月英為被繼承人之遺產管理人，應屬適
    當，於法亦無不合，應予准許，並依法為公示催告。
五、依非訟事件法第157 條，裁定如主文。
中    華    民    國    98    年    7     月    17    日
                  家事法庭  法  官  彭南元
以上正本係照原本作成。
如對本裁定抗告，須於裁定送達後10日內向本院提出抗告狀。
中    華    民    國    98    年    7     月    17    日
                            書記官  尹遜言


司法院資訊處製作；財團法人民間司法改革基金會備份。
